臺灣高等法院刑事判決
111年度交上訴字第50號
上  訴  人  
即  被  告  潘清文



選任辯護人  李典穎法扶律師          
上列上訴人即被告因公共危險案件，不服臺灣桃園地方法院110
年度交訴字第16號，中華民國111年1月14日第一審判決（起訴案
號：臺灣桃園地方檢察署109年度調偵字第2196號），提起上訴
，本院判決如下：
    主  文
上訴駁回。
    事  實
一、潘清文（所涉肇事逃逸罪嫌，另經臺灣桃園地方檢察署檢察
    官為不起訴處分）自民國109年9月1日上午11時許至同日下
    午3時許，與友人王鴻振在桃園市大園區竹圍漁港附近之餐
    廳飲用酒類，其知悉飲酒後吐氣所含酒精濃度達每公升0.25
    毫克以上者，不得駕駛動力交通工具，且客觀上能預見一般
    人飲酒後，駕駛車輛之注意力、反應力及控制力均會受酒精
    影響而降低，易導致車禍發生，危及自身及其他用路人之身
    體、生命安全，造成受傷或死亡之結果，其主觀上固無致人
    於死之故意，然仍未待體內酒精成分退卻，即基於酒後駕駛
    動力交通工具之犯意，於同日下午3時40分許，自上開餐廳
    駕駛車牌號碼0000-00號自用小客貨車上路，沿桃園市大園
    區漁港路往國際路3段方向前進。嗣於同日下午4時5分許，
    行經桃園市○○區○○路000號前時，本應注意汽車在未劃設慢
    車道之雙向二車道行駛時，均應在遵行車道內行駛；在劃有
    行車分向線之路段，超車時得駛越，但不能並行競駛。而依
    當時天候晴、日間有自然光線、柏油路面乾燥、無缺陷、無
    障礙物、視距良好等一切情狀，應無不能注意之情事，竟因
    飲酒後操控能力欠佳，疏未注意上情，而貿然駕車跨越行車
    分向線逆向行駛於對向車道。適吳友仁騎乘車牌號碼000-00
    00號普通重型機車，沿對向車道即桃園市大園區漁港路往彩
    虹橋之方向駛至，未及閃避而正面撞擊潘清文駕駛之上開車
    輛，吳友仁因此受有全身多發性骨折之傷勢。潘清文見狀，
    立即下車查看，並通知救護車到場救護，經送醫急救後，吳
    友仁仍因上開傷勢導致出血性休克，而於同日下午5時19分
    不治死亡。又員警據報前往事故現場處理時，因潘清文未立
    即表明為肇事者，使員警誤認留置現場之友人王鴻振為肇事
    者，經調閱監視器畫面始悉上情，遂前往潘清文位於桃園市
    ○○區○○街0巷00號住處，將潘清文帶返桃園市政府警察局大
    園分局竹圍派出所調查，並於同日下午6時47分許，對其施
    以吐氣酒精濃度檢測，測得其吐氣所含酒精濃度達每公升0.
    93毫克。
二、案經吳友仁之女張如君告訴暨臺灣桃園地方檢察署檢察官偵
    查起訴。
    理  由
壹、程序事項
    按被告以外之人於審判外之陳述，雖不符刑事訴訟法第159
    條之1至第159條之4之規定，而經當事人於審判程序同意作
    為證據，法院審酌該言詞陳述或書面陳述作成時之情況，認
    為適當者，亦得為證據；又當事人、代理人或辯護人於法院
    調查證據時，知有刑事訴訟法第159條第1項不得為證據之情
    形，而未於言詞辯論終結前聲明異議者，視為有前項之同意
    ，刑事訴訟法第159條之5定有明文。經查，檢察官、被告潘
    清文（下稱被告）及其辯護人於本院審判程序時，均未對證
    據能力有所爭執（本院卷第70至73頁），供述證據部分視為
    同意作為證據，本院審酌各該證據作成或取得時狀況，並無
    顯不可信或違法取得等情況，且經本院依法踐行證據調查程
    序並認為適當，而有證據能力；其餘資以認定本案犯罪事實
    之非供述證據，亦查無違反法定程序取得之情形，依刑事訴
    訟法第158條之4之反面解釋，亦有證據能力。
貳、實體事項
一、認定犯罪事實所憑之證據及理由
　　上開事實，業據被告於偵查、原審及本院審理中均坦承不諱
    ，核與證人王鴻振於警詢及偵查中之證述情節相符；證人即
    吳友仁胞兄吳金着於警詢時，亦就被害人吳友仁係因本案事
    故而死亡一節證述明確，復有員警職務報告、桃園市政府警
    察局道路交通事故當事人酒精測定紀錄表、道路交通事故現
    場圖、道路交通事故調查報告表㈠㈡、事故現場照片、現場監
    視器錄影光碟暨擷取圖片、車輛詳細資料報表、敏盛綜合醫
    院診斷證明書、臺灣桃園地方檢察署相驗屍體證明書、檢驗
    報告書及相驗照片、員警密錄器暨擷取圖片等件在卷可稽（
    臺灣桃園地方檢察署109年度相字第1451號卷〈下稱相卷〉第2
    3至24、57、79至83、87至105、107至123、125至127、139
    、145、171至181頁、臺灣桃園地方檢察署109年度偵字第28
    198號卷第59至64頁、109年度調偵字第2196號卷第25至30頁
    ），足認被告上開任意性自白與事實相符，應可採信。
　㈠按汽車在未劃設慢車道之雙向二車道行駛時，均應在遵行車
    道內行駛；在劃有行車分向線之路段，超車時得駛越，但不
    能並行競駛。道路交通安全規則第97條第1項第3款定有明文
    。是被告駕車上路，自應遵循上開規定。查：
　⒈經原審當庭勘驗本案事故之現場監視器錄影畫面（檔名：「I
    MG_0208.MP4」），可見被告當時所駕車輛已跨越道路中央
    劃設之行車分向線，而逆向行駛於對向車道上，後隨即撞上
    沿對向車道行駛、迎面而來由被害人騎乘之機車，此有原審
    勘驗筆錄暨擷取圖片附卷足憑（原審卷第141至146頁）。是
    被告駕車跨越行車分向線而逆向行駛之事實，至為明確。
　⒉而依當時天候晴、日間有自然光線、柏油路面乾燥、無缺陷
    、無障礙物、視距良好等一切情狀（相卷第81頁），應無不
    能注意之情事，被告卻因飲酒後導致其注意力、反應力及控
    制力均降低，而疏未注意上情，貿然駕車跨越行車分向線並
    撞擊被害人，應足認其就本案事故具有過失。
　⒊公訴意旨雖認被告當時係駕車跨越「分向限制線」而逆向行
    駛於對向車道，而認其未盡道路交通安全規則第97條第1項
    第2款所規範之注意義務等情。然參諸原審上開勘驗結果可
    知，本案事故路段道路中央所劃設者為「黃虛線」之行車分
    向線，而非「雙黃實線」之分向限制線，此觀卷附之監視器
    錄影畫面擷取圖片亦可明悉（原審卷第143至146頁）。公訴
    意旨此部分認定容有誤會，然此僅涉及過失態樣之差異，無
    礙被告本案事故具有過失之認定。此部分復經原審及本院當
    庭告知被告亦可能涉犯上開型態之過失情節（原審卷第107
    頁、本院卷第76至77頁），並經被告為具體答辯，爰就被告
    之過失態樣更正如事實欄所載。
  ㈡按加重結果犯，以行為人能預見其結果之發生為要件，所謂
    能預見乃指客觀情形而言，與主觀上有無預見之情形不同，
    若主觀上有預見，而結果之發生又不違背其本意時，則屬故
    意範圍，是以，加重結果犯對於加重結果之發生，並無主觀
    上之犯意可言（最高法院47年台上字第920號、91年台上字
    第50號判決意旨可資參照）。查，一般人在客觀上能預見於
    飲酒後駕車上路，會因酒精影響導致注意力、反應力、駕駛
    操控力均降低，若稍有不慎，極易導致車禍發生，危及自身
    及其他用路人之身體、生命安全，造成受傷或死亡之結果。
    而被告行為時乃年滿46歲之成年男子，且領有適當之汽車駕
    駛執照（相卷第83頁），乃具正常智識及相當社會經驗之人
    ，客觀上自可預見上情。則其於飲酒後吐氣所含酒精濃度達
    每公升0.93毫克之情形下，猶駕車上路，且確造成本案事故
    並致被害人死亡，足認其行為與被害人死亡之結果間具有相
    當因果關係，雖被告主觀上無欲令被害人死亡之故意，惟此
    仍為其客觀上所能預見之事，自應就被害人死亡之加重結果
    負責。
  ㈢綜上，本件事證已臻明確，被告犯行堪以認定，應依法論科
    。
二、論罪科刑
　  核被告所為，係犯刑法第185條之3第2項前段之駕駛動力交
    通工具，而有吐氣所含酒精濃度達每公升0.25毫克以上情形
    ，因而致人於死罪。
三、駁回上訴之理由
　㈠原審以被告罪證明確，爰審酌酒後駕車之危害及酒後不應駕
    車之觀念，已透過學校教育、政令宣導及各類媒體廣為介紹
    傳達各界週知多年，被告對於酒後不能駕車，及酒醉駕車之
    危險性，應有相當之認識，且其於本案犯行前，甫因酒後駕
    車之公共危險案件為警查獲，卻再度飲酒後駕車上路，堪認
    其自我約束能力薄弱，且終因酒精影響肇事，造成被害人死
    亡之結果，使告訴人、被害人家屬承受難以抹滅之傷痛及無
    可挽回之憾，所為實屬不該。惟衡酌被告犯後始終坦承犯行
    ，且與告訴人達成調解，並有按期給付分期款項等情，均如
    前述；復兼衡其本案犯罪之動機、目的、手段、情節、違反
    注意義務之程度及所生危害，暨被告自述高職畢業之智識程
    度、從事模板工作之生活狀況等一切情狀（原審卷第137頁
    ），量處有期徒刑5年6月，認事用法，核無不合，量刑亦屬
    妥適。
　㈡被告上訴意旨略以：被告已與被害人繼承人達成和解，並依
    約給付賠償金額，彌補本案所生損害，另給付部分喪葬費用
    予被害人辦理喪事之兄長，犯後態度應屬良好，亦無藐視法
    紀之意，惡性自非重大，原審量刑尚屬過重云云。惟按量刑
    之輕重，係屬事實審法院得依職權裁量之事項，原判決於量
    刑時，已依行為人之責任為基礎，並審酌刑法第57條各款所
    列情形，予以綜合考量，既未逾越法定刑度，亦未濫用裁量
    權限，即不得遽指為違法。又按刑法第59條之酌量減輕其刑
    ，必於犯罪之情狀，在客觀上足以引起一般同情，認為即予
    宣告法定低度刑期，猶嫌過重者，始有其適用，至於犯罪動
    機、情節輕微、素行端正、家計負擔、犯後態度等情狀，僅
    可為法定刑內從輕科刑之標準，不得據為酌量減輕之理由（
    最高法院51年台上字第899號、28年上字第1064號判例意旨
    參照）。查被告明知酒後不能駕車及酒醉駕車之危險性，且
    於案發前已有2次酒駕前科，足見其自制力薄弱，此次又因
    酒駕肇事致人於死，殊屬非是，原審衡酌上情，兼衡被告犯
    後坦承犯行，並與被害人家屬達成和解及部分賠償之犯後態
    度及其他一切情狀，而為量刑，既未逾法定刑度，亦無濫用
    裁量權限情形。且被告所指已與被害人家屬達成和解及額外
    給付部分喪葬費用等犯後態度，僅可為法定刑度內從輕量刑
    之標準，尚非酌量減輕其刑之理由，復已為原審量刑時斟酌
    ，揆諸上開判例意旨，被告所指原審量刑過重及未依刑法第
    59條規定減輕其刑，均無理由，應予駁回。
據上論斷，應依刑事訴訟法第368條，判決如主文。
本案經檢察官郭書綺提起公訴，檢察官何明楨到庭執行職務。
中　　華　　民　　國　　111 　年　　4 　　月　　21　　日
                  刑事第十九庭  審判長法　官  曾淑華
                                      法　官  陳文貴
                                      法　官  許文章
以上正本證明與原本無異。
如不服本判決，應於收受送達後20日內向本院提出上訴書狀，其
未敘述上訴之理由者並得於提起上訴後20日內向本院補提理由書
（均須按他造當事人之人數附繕本）「切勿逕送上級法院」。
                                      書記官  陳盈芝
中　　華　　民　　國　　111 　年　　4 　　月　　21　　日